臺灣臺中地方法院民事判決　　　　　　 93年度家訴字第171號
原　　　告　甲○○
訴訟代理人　庚○○律師
被　　　告　乙○○
訴訟代理人　張柏山律師
複代理人　　羅淑菁律師
被　　　告　丁○○
被　　　告　丙○○
上列當事人間請求分割遺產事件，本院於民國九十四年十月十三
日言詞辯論終結，判決如下：
    主  文
兩造共同公有如附表二所示被繼承人何金水之遺產，應予分割歸
由被告丙○○取得。
原告假執行聲請駁回。
訴訟費用由兩造平均負擔。
    理  由
壹、程序部分
一、按本件被告丁○○經合法通知，未於最後言詞辯論期日到場
    ，核無民事訴訟法第三百八十六條所列各款情形，爰依原告
    之聲請，由其一造辯論而為判決。復按訴狀送達後，原告不
    得將原訴變更或追加。但擴張或減縮應受判決事項之聲明者
    ，不在此限。民事訴訟法第二百五十五條第一項第三款定有
    明文。本件原告提起本訴原聲明請求被告應連帶給付原告新
    臺幣（下同）九十五萬七千八百六十四元及自起訴狀繕本送
    達之翌日（即民國九十四年九月十日）起至清償日止，按年
    息百分之五計算之利息；嗣於訴訟中變更為請求被告應連帶
    給付原告八十六萬九千七百八十八元及自起訴狀繕本送達被
    告之翌日起至清償日止，按年息百分之五計算之利息；後於
    九十四年九月二十三日又具狀變更聲明，請求被告連帶給付
    九十五萬七千八百六十四元，核屬減縮應受判決事項之聲明
    ，則原告所為此項訴之變更，與前揭條文之規定相符，自應
    予以准許。
二、次按遺產之分割，乃以消滅遺產公同共有關係為目的，須共
    同繼承人全體始得為之。故請求分割遺產之訴，原告須以其
    他共同繼承人全體為被告而起訴，其當事人之適格，始無欠
    缺（最高法院八十四年度台上字第二四一０號判決意旨參照
    ）。本件原告起訴時，以乙○○、丁○○、丙○○三人為被
    告，嗣於訴訟中撤回對被告丙○○之訴訟，復於訴訟中追加
    丙○○為被告，揆諸上開說明，本件訴訟標的既為遺產分割
    請求權，自應以其他繼承人為被告，始為當事人適格，所為
    追加之訴，應予准許，應予敘明。
貳、原告主張：兩造均為何金水之子女，何金水已於九十二年八
    月十二日死亡，何金水生前因行動不便，乃於八十八年五月
    六日立下遺囑，表明其存放於三信商業銀行股份有限公司（
    即臺中市第三信用合作社，下稱臺中三信）西屯分行之定期
    存款五百萬元，於其過世後，除將其中一百萬元部分交由訴
    外人即原告配偶戊○○○處理安葬事宜外，其餘金額則由兩
    造均分，何金水更授權戊○○○代為辦理定存之存提事宜，
    惟因被告等意見紛歧，為維公信，原告配偶戊○○○遂將何
    金水之存款轉由訴外人即兩造之表舅己○○保管。於九十年
    三月二十二日，因被告乙○○、丁○○二人之要求，戊○○○再度將何金水存放於己○○處之存款，包括臺中三信西屯
    分行帳號為00-0-0000000號內存款餘額為新臺幣（下同）二
    百五十萬零二十三元、付款人為臺中市西屯農會之支票乙紙
    （支票號碼為FA0000000、面額為九十八萬元）、現金八萬
    一千四百三十四元及對被告丁○○之借款債權二十七萬元，
    合計共三百八十三萬一千四百五十七元，交由被告乙○○、
    丁○○二人保管。嗣何金水於九十二年八月十二日過世，遺
    有現金三百八十三萬一千四百五十七元及建物乙棟即門牌號
    碼台中市○○區○○路一七七號），依法兩造應繼分為四分
    之一，就何金水遺留之現金三百八十三萬一千四百五十七元
    每人應可分得九十五萬七千八百六十四元（元以下四捨五入
    ），建物部分可分得應有部分四分之一，爰依民法第一千一
    百四十六條第一項規定請求分割遺產，被告乙○○等三人自
    應返還上開金額等語。並聲明：被告等應連帶給付原告九十
    五萬七千八百六十四元正，並願供擔保請准宣告假執行。
參、被告部分
一、被告乙○○部分，則以：兩造為被繼承人何金水之子女，何
    金水生前交付戊○○○之款項為八百多萬元，非僅五百萬元
    ，九十年三月二十二日訴外人己○○交付予兩造之現金為三
    百五十六萬一千四百五十七元，兩造並於當日支付父親何金
    水生活雜費約三千元後，同年月二十三日僅餘三百五十五萬
    八千五百元，為求管理方便，被告乙○○遂將上開金額之一
    半自己保管，另外一半即一百七十七萬九千二百五十元則交
    予被告丁○○保管。被告乙○○於取得上開一百七十七萬九
    千二百五十元款項後，已全部用於何金水之醫療費用、健保
    費用、看護費用、殯葬費用（詳如附表一）及兩造之母何廖
    阿三之撿骨費用等，其支出明細如次：
    (1)醫療器材費用：一萬七千七百八十元，扣除九十年三月二
      十二日以前部分，合計支出一萬零六百一十八元。
    (2)醫療費用：六萬三千八百零九元，扣除九十年三月二十二
      日以前之部分，合計支出五萬三千零四十二元。
    (3)健保費用：每月六百零四元，計二十九個月，合計一萬七
      千五百一十六元。
    (4)看護費用：每月約二萬五千元，計二十九個月，合計七十
      二萬五千元，嗣改稱比照原告照顧何金水二十二個月之支
      出，平均每月五萬三千九百一十九元，則應認支出一百五
      十六萬四千八百一十一元。
    (5)何金水殯葬費用及何廖阿三撿骨費用：前者為三十一萬八
      千五百五十八元，後者為七萬元。
      綜上，上開支出合計二百零三萬四千五百四十五元，已逾
      被告乙○○保管之上開款項，被告乙○○既未持有任何遺
      產，原告之請求無理由等語。並聲明：（一）原告之訴駁
      回。（二）如受不利判決，願供擔保，請准宣告免為假執
      行。
二、被告丁○○未於最後言詞辯論期日到場，茲據其前於本院之
    陳述記載如后：兩造父親何金水於九十二年八月十二日死亡
    ，其過世前約住院七、八年，且於住院前即將財產委由訴外
    人戊○○○處理，嗣後再由戊○○○將錢轉交訴外人己○○
    保管（當時戊○○○有出示何金水之財產明細予被告乙○○
    、丁○○二人知悉，金額並無出入），而於己○○保管何金
    水之財產前，何金水之住院費用均係由戊○○○支付。被告
    乙○○、丁○○二人於九十三年三月二十二日自訴外人己○○處取得遺產三百五十五萬八千五百元（其他財產於何金水
    生前即已先行處分），上開金額由被告乙○○、丁○○二人
    各取得一半即一百七十七萬九千二百五十元，；另有關被告
    丁○○借貸二十七萬元部分，其係向己○○開口（經由己○○轉告其他兄弟姐妹），該筆金錢則係由何金水之財產中撥
    出，且上開二十七萬元被告丁○○尚未清償等語，資為抗辯
    。並聲明：原告之訴駁回。
三、被告丙○○部分，則以：被繼承人何金水生前，因重男輕女
    觀念，即將巨額財產先贈與三個兒子供創業之用，每人已分
    得上億之財產，被繼承人生前贈與兒子之財產一併列入，即
    可證原告反應返還被告應繼分。又被告丙○○並未取得三百
    八十三萬一千四百五十七元分文等語，資為抗辯。並聲明：
    原告之訴駁回，如受不利判決，願供擔保請准免為假執行。
肆、本件經與兩造協議整理爭點結果，兩造爭執與不爭執事項如
    次：
　一、兩造不爭執之事實：
  　(一)兩造之父何金水（六年八月十九日生、身分證字號：Ｚ0
    　00000000號）已於九十二年八月十二日死亡，兩
      造為其子女，為法定第一順序繼承人。
    (二)戊○○○處理前揭何金水交付臺中三信存款事宜時，因被
      告乙○○、丁○○有意見，乃於九十一年一月十八日左右
      將臺中三信存摺交予己○○（內有存款三百八十一萬二千
      九百元），另交付予被告乙○○、丁○○二人八萬一千四
      百三十四元。
    (三)九十年一月十八日被告乙○○、丁○○二人將何金水名下
      上開臺中三信帳戶內之存款提領出來，另行存入己○○臺
    　中市農會西屯分會名下帳戶（金額為三百五十六萬二千九
      百元），同年一月十九日再存入二十五萬元，合計有三百
      八十一萬二千九百元（與戊○○○證述之交付金額相當）
      ；同年一月十九日己○○並由上開金額中提出二十七萬元
      貸予被告丁○○週轉（起訴狀中所附借據二十七萬元，即
      為此筆借款之債權證明）；同年一月二十九日自合作金庫
      股份有限公司（原臺中市第五信用合作社，後為合作金庫
      所承受，以下簡稱臺中五信）轉存十一萬九千八百五十元
      入己○○帳戶內，同日又將該筆金額提領予原告；同年三
      月一日將己○○上開帳戶內金額全數提出，並會同原告辦
      理定存存入臺中三信（金額為三百五十六萬二千九百元，
      此金額與己○○第一次收受金額相同，而其中不足二萬元
      部分由己○○墊付）；同年三月五日原告存入己○○西屯
      農會帳戶內五十萬元，於清償己○○上開二萬元後，尚餘
      四十八萬元；同年三月十九日原告又存入己○○帳戶五十
      萬元，同年三月二十日原告存入六萬二千九百元，復又提
      領六萬二千九百元作為支付何金水之醫療費用；同年三月
      二十二日兩造會同己○○自臺中五信領出上揭定存金額二
      百五十萬元，及另外九十八萬元部分則由己○○以其名義
      開立之支票乙紙，支票號碼為FA0000000，付款人為臺中
      市西屯農會，合計共三百四十八萬元（即三百八十一萬二
      千九百元扣除被告丁○○尚未清償之借款二十七萬元、何
      金水醫療費用六萬二千九百元後之餘額）均交付予被告乙○○、丁○○二人。
　二、兩造爭執之事實
　　(一)證人戊○○○受何金水委任處理款項為八百多萬元或五百
      萬元？如為五百萬元，戊○○○交付臺中三信存摺予己○○時，存摺內餘額為三百八十一萬二千九百元，其中差額
  　　一百一十八萬七千一百元，係何金水受照顧期間之生活、
    　醫療等費用，其用途是否經兩造同意？
    (二)被繼承人何金水之遺產數額為何？
    (三)何金水原委任戊○○○代為處理臺中三信存款事宜，嗣後
      因被告二人有異議，遂將存摺交予己○○保管，此項行為
      之法律性質是否為複代理行為或其他，可否經由兩造以繼
      承人身分予以事後承認而補正？而己○○保管過程中，在
      被告乙○○見證下，同意由被告丁○○支取其中二十七萬
      元週轉融通及交原告六萬二千九百元，此項法律行為性質
      是否為複代理人違反本人委任之行為或其他，可否由兩造
      以繼承人身分事後承認？
    (四)被繼承人生前是否曾以分家為由，贈與原告及被告乙○○
      、丁○○各一千三百多萬元？
    (五)何金水前揭生前贈與之金額如應予歸扣，遺產分割時，原
      告及被告乙○○、丁○○是否可再分配遺產？
伍、法院之判斷
　一、證人戊○○○受何金水委任處理款項共有五百萬元，其交
  　　付臺中三信存摺予己○○時，存摺內餘額為三百八十一萬
    　二千九百元，其中差額一百一十八萬七千一百元，係作為
      何金水受原告照顧期間之費用，業經被告乙○○、丁○○
      同意在案。
      原告主張戊○○○受何金水委任處理款項為五百萬元，業
      據提出委託書（授權書）影本乙份為證，為被告丁○○、
      丙○○所不爭執，被告乙○○則抗辯戊○○○受委任處理
      之數額共八百多萬元，為原告所否認，被告乙○○就超過
      五百萬元部分，未能舉證以實其說，難認被告乙○○此部
      分抗辯為真實。又原告主張戊○○○受何金水委任處理其
      台中三信存款五百萬元，因被告乙○○、丁○○有異議，
      於九十年三月二十二日交付三百八十一萬二千九百元予兩
      造表舅己○○管理，對於證人戊○○○受委任保管期間支
      出何金水之生活、醫療費用之一百一十八萬七千一百元之
      用途，被告乙○○否認之；惟被告丁○○表示，戊○○○
      交付上開款項予己○○時，有將支出明細給伊與被告乙○○看，二人當時均無意見等語（九十四年三月二十四日筆
      錄第十頁參照），審酌被告丁○○其立場與原告相左，且
      證人戊○○○會交付上開款項予己○○，係因被告丁○○
      、乙○○二人反對由證人戊○○○保管所致，被告乙○○
      、丁○○對於戊○○○受任期間支出是否屬實，衡情當會
      仔細查看，被告丁○○所為證人將一百一十八萬七千一百
      元支出明細確有交付二人查看，且二人並無意見之自認，
      應堪採信。原告此部分主張，堪認實在。
　二、被繼承人何金水過世後所遺留之遺產數額為三百零八萬八
  　　千二百零五元。
    　原告主張何金水過世後遺有上開財產三百五十五萬八千五
      百元等語。被告丁○○對於九十年三月二十二日其與被告
      乙○○共同自己○○處取得三百四十八萬元，及併同戊○○○另交付之七萬八千五百元（係戊○○○於九十年一月
      十八日交付八萬一千四百三十四元之餘額），合計三百五
      十五萬八千五百元，由其與被告乙○○各取走一半數額即
      一百七十七萬九千二百五十元之事實不爭執；被告乙○○
      亦自認被告丁○○之陳述為真正，惟抗辯稱其自取得上揭
      一百七十七萬九千二百五十元後，便將全數金額（一百七
      十七萬九千二百五十元）用於何金水之醫療費用、健保費
      用、看護費用、殯葬費用（詳如附表一）及兩造之母何廖
      阿三之撿骨費用等，因此何金水過世後，其所取得之上揭
      財產（一百七十七萬九千二百五十元部分）並無任何餘額
      云云，並提出相關費用單據乙份為證，經查：
      (一)醫療器材費用部分：被告乙○○抗辯伊支出一萬七千七
        百八十元，原告對於九十年三月二十三日以後之支出予
        以自認，惟否認九十年三月二十二日以前之支出，被告
        乙○○嗣後減縮九十年三月二十二日以前之支出，其餘
        被告不為爭執，應認此部分支出為一萬零六百一十八元
        。
      (二)醫療費用部分：被告乙○○抗辯伊已支出六萬三千八百
        零九元，原告對於九十年三月二十三日以後之支出予以
        自認，惟否認九十年三月二十二日以前之支出，嗣後被
        告乙○○減縮九十年三月二十二日以前之支出，其餘被
        告不為爭執，應認此部分之支出為五萬三千零四十二元
        。
      (三)健保費用部分：依中央健保局第六類投保人之收費標準
        ，何金水每月之健保費用為六百零四元，且被告乙○○
        抗辯伊代何金水支出二十九個月計一萬七千五百一十六
        元之健保費用部分，為原告所自認，其餘被告不為爭執
        此部分支出之抗辯，堪認為實在。
      (四)看護費用部分：被告抗辯每月看護費用為二萬五千元，
        計二十九個月，共七十二萬五千元，其後改稱比照原告
        照顧何金水二十二個月共支出一百一十八萬七千一百元
        ，即每月支出五萬三千九百五十九元，被告乙○○實際
        照顧何金水十三個月（其餘十六個月係被告丙○○所照
        顧），即此部分支出為七十萬一千四百六十七元等語，
        為原告所否認。惟原告、被告丙○○、被告丁○○對於
        被告乙○○為何金水支出十三個月之看護費用並不爭執
        ，僅認每月應以二萬一千元為計算標準，而被告乙○○
        對於逾二萬一千元之看護費用未能舉證證明，應認被告
        乙○○為何金水支出看護費用每月應以二萬一千元為計
        算標準，是以被告乙○○為何金水支出十三個月之看護
        費用共計二十七萬三千元。逾此部分抗辯，難認真實。
      (五)何金水殯葬費用及何廖阿三撿骨費用部分：此二項費用
        ，原告與被告乙○○均同意列入由遺產中扣除，其餘被
        告不為爭執，自應由遺產中扣除。前者，被告主張何金
        水之殯葬費用共須花費三十一萬八千五百五十八元，為
        原告所自認，其餘被告不為爭執，此部分之抗辯，堪認
        為實在。後者，被告乙○○抗辯伊支出何廖阿三撿骨費
        用十萬元，原告自認其中七萬元，嗣後被告乙○○減縮
        為七萬元，其餘被告不為爭執，被告乙○○此部分支出
        應認為七萬元。
      (六)綜上，被繼承人何金水過世後，其身後留有之財產範圍
      　包括被告丁○○取走管理中之一百七十七萬九千二百五
        十元、借貸之二十七萬元，及被告乙○○取走剩餘而管
        理中之一百零三萬六千五百一十六元（一百七十七萬九
        千二百五十元扣除上列支出即醫療器材費用一萬零六百
        一十八元、醫療費用五萬三千零四十元、健保費用一萬
        七千五百一十六元、看護費用二十七萬三千元後及何金
        水殯葬費用三十一萬八千五百五十八元、何廖阿三撿骨
        費用七萬元之負債後，尚餘一百零三萬六千五百一十六
        元），二者合計三百零八萬五千七百六十六元。
　三、被繼承人何金水原委任戊○○○代為處理臺中三信存款事
　　　宜，嗣後因被告二人有異議，經何金水同意，遂將存摺交
　　　予己○○保管，此項行為之法律性質為複代理行為。而己○○保管過程中，在被告乙○○見證下，同意由被告丁○○支借其中二十七萬元週轉融通及交原告六萬二千九百元
  　　，此項法律行為為無權代理行為，經兩造以繼承人身分事
    　後承認在案。
　　　按稱委任者，謂當事人約定，一方委託他方處理事務，他
      方允為處理之契約；且受任人應自己處理事務。但經委任
      人之同意或另有習慣，或有不得已之事由者，得使第三人
      代為處理，民法第五百二十八條、第五百三十七條均定有
      明文。且委任他人處理事務，亦常附隨授權受任人代為法
      律行為，意即委任人通常亦會授與受任人代理之權。又代
      理人應於代理權限內，以本人名義代為法律行為，如逾越
      代理權限，則屬無權代理，對於本人不生效力，然如本人
      事後承認該無權代理行為，則該法律行為即會溯及於行為
      時發生效力，此亦為同法第一百零三條、第一百七十條、
      第一百一十五條所明文規定。本件何金水於八十八年三月
      二十五日簽立委託書，授權訴外人戊○○○代為處理臺中
      三信存款提領事宜之事實，業據原告提出委託書乙紙為證
      ，復為被告所不爭執，堪信為真正，則何金水與戊○○○
      二人內部成立委任關係（何金水存於臺中三信之款項存提
      事務），外部則成立代理關係（以何金水名義存提款），
      自屬當然。嗣又於何金水同意下，九十年一月十八日由戊○○○將何金水之存款轉由訴外人己○○管理，揆諸上開
      規定，戊○○○與己○○內部間成立複委任之法律關係，
      而對外己○○則以何金水之複代理人身分代為法律行為，
      其理甚明。而於己○○管理何金水存款期間，未告知何金
      水即貸予被告丁○○二十七萬元，此係己○○無權代理之
      行為，於何金水未為承認前，法律行為效力未定，嗣因何
      金水過世，兩造既依法為當然繼承人，渠等事後均同意己○○上開借貸行為（九十四年三月二十四日筆錄第十三、
      十四頁參照），則己○○以複代理人身分貸予被告丁○○
      之二十七萬元，即因何金水之繼承人事後之承認，而溯及
      於行為時生效，準此，己○○於保管何金水財產過程中，
      將其中之二十七萬元借貸予被告丁○○，經事後承認而生
      效力。
  四、次按，當事人之任何一方，得隨時終止委任契約；及委任
      關係，因當事人一方死亡、破產或喪失行為能力而消滅，
      民法第五百四十九條、第五百五十條均定有明文。本件訴
      外人戊○○○經何金水同意下，與己○○間原就何金水之
      財產成立複委任關係，已如前述，惟於九十年三月二十二
      日，戊○○○終止其與己○○間之複委任關係，另因被告
      爭執，不得已於同日與被告乙○○、丁○○二人就何金水
      之上揭現金成立複委任關係，而被繼承人何金水於九十二
      年八月十二日死亡，揆諸上開說明，其與訴外人戊○○○
      間之委任關係自然歸於消滅，同理，戊○○○與被告乙○○、丁○○二人間於九十年三月二十二日所成立之複委任
      關係亦應歸於消滅。而被告乙○○、丁○○既均為被繼承
      人何金水之繼承人，二人於何金水死亡後，被告乙○○事
      實上保管何金水上開遺產即現金一百零三萬六千五百一十
      六元，被告丁○○事實上保管現金一百七十七萬九千二百
      五十元及二十七萬元借款，如二人依法繼承取得超過現事
      實上管理之數額，自應交付其他繼承取得之繼承人。
  五、復按繼承人得隨時請求分割遺產。繼承人中有在繼承開始
　　　前因結婚、分居或營業，已從被繼承人受有財產之贈與者
  　　，應將該贈與價額加入繼承開始時被繼承人所有之財產中
    　，為應繼遺產。前項贈與價額，應於遺產分割時，由該繼
      承人之應繼分中扣除。民法第一千一百六十四條、第一千
      一百七十三條第一項、第二項分別定有明文。經查：
  (一)本件被繼承人吳金水生前，曾以分居為由，贈與原告與被
      告乙○○、丁○○各現金一千三百多萬元，被告丙○○則
      未獲贈與之事實，業據證人即原告之妻戊○○○到庭證述
      無訛，並經原告、被告乙○○、丁○○所不爭執（九十四
      年三月二十四日筆錄第四頁參照），嗣後原告雖否認上開
      金額之贈與原因為分家，然此經證人戊○○○再度到庭證
      述明確（九十四年十月十三日筆錄第二頁參照），審酌證
      人戊○○○既為原告之妻，所為證言不利於被告，當屬可
      信。又證人戊○○○雖另證稱，何金水當初曾出售土地得
      款四千多萬元，而分配兒子三人各一千多萬元，作為雇請
      看護何金水之用，且當時一天看護要二千元等語。惟丁○○陳稱，何金水死前住院七、八年，則何金水既於九十二
      年間死亡，其住院時需看護照顧，已在八十四、八十五年
      間，斯時何金水已年近八十歲，縱每日雇請看護需二千元
      ，一個月六萬元，合計一年僅七十二萬元，出售土地所得
      既為四千多萬元，足可雇請看護五十多年，所證作為雇請
      看護有違常情。況依原告提出之動產、不動產分配書約第
      八條約定，何金水現金部分至百歲後由原告私下收取，第
      九條約定何金水若有病痛、病離、生活起居等事項由原告
      全權負責照顧及費用，顯然何金水對於生病期間之費用已
      預為規劃，均由原告負擔，日後所餘現金亦由原告收取。
      證人所稱兒子各取得一千三百多萬元係作為雇請看護之用
      ，尚難採信，應認何謝全鳳所為係因子女分家所為現金贈
      與之證言，較為可採。從而，原告及被告乙○○、丁○○
      既於被繼承人何金水生前因分居而受有一千三百多萬元之
      贈與，被告丙○○抗辯應予歸扣，洵屬可採。
  (二)又本件被繼承人現存遺產計有現金三百零八萬八千二百零
      五元及建物乙棟即門牌號碼即台中市○○區○○路一七七
      號房屋 (詳如附表二)，而上開建物價值相當於一千九百
      元，有財政部中區國稅局遺產稅核定證明書正本乙份在卷
      可資參照。本件應列入之何金水遺產有現金三百零八萬五
      千七百六十六元及相當於一千九百元之建物 (門牌號碼台
      中市○○區○○路一七七號)，加計原告、被告乙○○、
      丁○○應歸扣之贈與金額各一千三百萬元 (超過一千三百
      萬元部分不予計入)，合計相當於四千二百零八萬七千六
      百六十六元，兩造均為何金水子女，為法定第一順位子輩
      繼承人，為兩造所不爭執，依民法第一千一百三十八條第
      一款、第一千一日三十九條、一千一百四十一條規定，應
      繼分各四分之一，是以原告與被告各得繼承何金水相當於
      一千零五十二萬一千九百一十六點五元。
  (三)惟我國民法對於繼承人所受之贈與財產，應於其應繼分中
      扣除者，並非採應將受贈之財產為現實之返還，加入被繼
      承人繼承開始時所有之財產中一併分割之原物返還主義，
      而係採應返還其贈與財產之價額，加入繼承開始時被繼承
      人所有之財產中為應繼財產之充當計算主義；且民法第一
      千一百七十三條第二項所謂扣除權之行使，係將扣除義務
      人在繼承開始前因特種贈與，已從被繼承人受有之贈與財
      產，算入被繼承人之遺產總額中，於分割遺產時，由該扣
      除義務人之應繼分中扣除，倘扣除之結果，扣除義務人所
      受贈與價額超過其應繼分額時，固不得再受遺產之分配，
      但亦無庸返還其超過部分之價額（最高法院五十四年度臺
      上字第二九一二號判決、九十年度臺上字第二四六０號判
      決均著有明文）。揆諸上開說明，本件原告、被告乙○○
      、丁○○既生前自何金水處受有贈與現金一千三百多萬元
      ，已逾彼等所得繼承之遺產（相當於一千零五十二萬一千
      九百一十六點五元），依法固不得再受遺產之分配，但亦
      無庸返還其超過部分之價額，從而被繼承人何金水現存遺
      產即現金三百零八萬五千七百六十六元及台中市○○區○○路一七七號建物，依法應分歸由被告丙○○取得，爰依
      法判決如主文第一項所示。
  六、原告既既未分得遺產分文，所為假執行聲請即失所附麗，
      應予駁回。
　七、另遺產分割之訴，有關遺產分割方法，法院不受當事人主
  　　張之拘束，性質上屬非訟事件，而以訴訟方式處理，並無
    　所謂勝訴敗訴問題，若將訴訟費用完全命形式上敗訴之當
      事人負擔，有欠公允，爰依民事訴訟法第八十條之一，酌
      定按兩造應繼分比例分擔之，爰判決如主文第三項。
陸、 訴訟費用負擔之依據：民事訴訟法第八十條之一。
中　　華　　民　　國　　94　　年　　10　　月　　27  　日
                  家事法庭　　　　　　法　官  陳學德
以上為正本係照原本作成
如對本判決上訴應於送達後二十日內向本院提出上訴狀
中　　華　　民　　國　　94　　年　　10　　月　　27  　日
                                      書記官
附表二：何金水遺產及繼承人可得繼承數額一覽表（金額單位：
      　 新台幣元）
┌───┬─────────────────┬──────┐
│ 編號 │遺產性質及價額  │遺產實際管理人  │遺產取得人  │
├───┼────────┼────────┼──────┤
│　１  │現金1,779,250元 │  丁○○        │  丙○○    │
├───┼────────┼────────┼──────┤
│　２  │現金27,000元    │  丁○○        │  丙○○    │
├───┼────────┼────────┼──────┤
│  ３  │現金1,036,516元 │  乙○○        │  丙○○    │
├───┼────────┼────────┼──────┤
│  ４  │相當1,900元之建 │                │  丙○○    │
│      │物乙棟（門牌號碼│                │            │
│      │為台中市西屯區光│                │            │
│      │明路177號)      │                │            │
└───┴────────┴────────┴──────┘
